【裁判字號】    98,訴,1451
【裁判日期】    980805
【裁判案由】    違反槍砲彈藥刀械管制條例等
【裁判全文】
臺灣臺中地方法院刑事判決              98年度訴字第1451號
公  訴  人  臺灣臺中地方法院檢察署檢察官
被      告  己○○
                    （現於臺灣臺中監獄執行中）
            甲○○
            壬○○
上  一  人
選任辯護人  王耀賢律師
被      告  戊○○
            子○○
上  一  人
選任辯護人  王耀賢律師
被      告  辛○○
            丁○○
            乙○○
            癸○○
上列被告因違反槍砲彈藥刀械管制條例等案件，經檢察官提起公
訴（97年度偵字第25831、28576、29025號、98年度偵字第247、
2083號），本院判決如下：
    主    文
己○○結夥三人以上竊盜，累犯，處有期徒刑壹年；扣案之無線
對講機陸台均沒收。
甲○○結夥三人以上竊盜，處有期徒刑陸月，如易科罰金，以新
臺幣壹仟元折算壹日。扣案之無線對講機陸台均沒收。
壬○○結夥三人以上竊盜，處有期徒刑陸月，扣案之無線對講機
陸台均沒收；又未經許可，持有可發射子彈具有殺傷力之改造手
槍，處有期徒刑壹年捌月，併科罰金新臺幣伍萬元，罰金如易服
勞役，以新臺幣壹仟元折算壹日，扣案之改造手槍貳支（槍枝管
制編號：0000000000號、0000000000號）
均沒收。應執行有期徒刑貳年，併科罰金新臺幣伍萬元，罰金如
易服勞役，以新臺幣壹仟元折算壹日；緩刑肆年，並應向公庫支
付新臺幣拾萬元；扣案之無線對講機陸台及改造手槍貳支（槍枝
管制編號：0000000000號、0000000000號
）均沒收。
戊○○結夥三人以上竊盜，處有期徒刑陸月，如易科罰金，以新
臺幣壹仟元折算壹日。扣案之無線對講機陸台均沒收。
子○○結夥三人以上竊盜，累犯，處有期徒刑柒月。扣案之無線
對講機陸台均沒收。
辛○○結夥三人以上竊盜，處有期徒刑陸月，如易科罰金，以新
臺幣壹仟元折算壹日。扣案之無線對講機陸台均沒收。
丁○○結夥三人以上竊盜，累犯，處有期徒刑柒月。扣案之無線
對講機陸台均沒收。
乙○○結夥三人以上竊盜，累犯，處有期徒刑捌月。扣案之無線
對講機陸台均沒收。
癸○○結夥三人以上竊盜，處有期徒刑陸月，如易科罰金，以新
臺幣壹仟元折算壹日；緩刑貳年，並應向公庫支付新臺幣伍萬元
；扣案之無線對講機陸台均沒收。
    犯罪事實
一、己○○前於民國95年間因竊盜案件，經本院以95年度易字第
    2979號判處有期徒刑6月確定，於96年3月26日易科罰金執行
    完畢；丁○○前於96年間因恐嚇案件，經本院以96年度易字
    第1172號判處有期徒刑6月確定，於96年6月8日易科罰金執
    行完畢；王健仲前於94年間因恐嚇案件，經臺灣高等法院臺
    中分院96年度上訴字第1362號判決有期徒刑8月後經減刑為
    應執行有期徒刑4月確定，於96年11月8日易科罰金執行完畢
    ；子○○前於94年間因妨害自由案件，經臺灣高等法院臺中
    分院以95年度上訴字第2845號判決有期徒刑6月後，經減刑
    為應執行有期徒刑3月確定，於97年3月18日易科罰金執行完
    畢。
二、己○○（綽號「蕃薯」）、丙○○（另行通緝，俟到案後審
    結）共同謀議竊取國有土地之砂石，並共同基於意圖為自己
    不法所有之犯意聯絡，夥同具有上開犯意聯絡之甲○○（綽
    號「蟑螂」）、丁○○（綽號「嘟嘟」）、王健仲（綽號「
    肉粽」）、子○○（綽號「小魏」）、戊○○（綽號「阿員
    」）、壬○○（綽號「黑仔」）、辛○○等人而結夥3人以
    上共犯竊取砂石之犯行，渠等分工及運作手法如下：
  (一)己○○、丙○○2人，為謀議竊取國有財產局位於臺中縣大
    安鄉○○段46-2號國有土地（下稱系爭土地）之砂石，遂先
    行於97年9月23日，以新臺幣（下同）200萬元之代價，由己○○出面向張朝錫讓渡位於系爭土地旁即臺中縣大安鄉○○
    段5號水利地之占有使用權，以作為渠等掩護盜採系爭土地
    上砂石之幌子。丙○○及己○○順利取得系爭土地旁之占有
    使用權以作為掩護後，為竊取系爭土地之砂石變賣圖利，遂
    由己○○僱請同具上開犯意聯絡之丁○○處理有關載運盜採
    砂石之砂石車司機部分，丁○○即僱請與渠等具有上開共同
    犯意聯絡之綽號「老仔」之成年男子癸○○，負責駕駛砂石
    車載運砂石。此外，己○○除自行提供2部挖土機外，另自
    行僱請與渠等具有上開共同犯意聯絡之挖土機司機即真實姓
    名年籍不詳綽號「阿水」之成年男子擔任挖土機之工作，繼
    由綽號「阿水」之成年男子邀約其他姓名年籍真實身分均不
    詳之成年男子總計3名，分別擔任挖土機司機及載運砂石之
    砂石車司機。而丙○○則僱請、邀約與渠等具有共同犯意聯
    絡之子○○代為尋找盜採現場之把風人員，藉以規避司法機
    關之查緝後，子○○即邀約與渠等具有上開共同犯意聯絡之
    戊○○、壬○○、辛○○等人擔任盜採現場之把風人員。此
    外，另一方面，己○○除邀約與其等具有上開共同犯意聯絡
    之甲○○擔任盜採現場之負責人兼把風外，另由甲○○再邀
    約與渠等具有共同犯意聯絡之王健仲，前往盜採現場擔任把
    風工作，擔任把風工作者每天代價為2千元至3千元，時間約
    為晚上6、7點許至翌日凌晨4、5點許。
  (二)己○○及丙○○等人於各項先前工作（例如挖土機、砂石車
    司機及把風人員）均準備完成之後，即夥同子○○等人共同
    基於意圖為自己不法所有之接續犯意，自97年10月（起訴書
    誤載為11月）22日起至同年月25日凌晨1時許止，每日盜採
    之前，先由甲○○向丙○○拿取對講機6部，帶至系爭土地
    之盜採現場，除自行留用1部之外，其餘則發放予系爭土地
    盜採現場四處負責把風之壬○○、辛○○、王健仲及戊○○
    等人，作為把風時互相通報聯繫之用。另癸○○、綽號「阿
    水」及其他姓名年籍不詳之成年男子等5人，則分別負責擔
    任挖土機（挖土機2名）及載運砂石之砂石車司機（砂石車
    司機3名）等工作。期間，分別由子○○（第1天）或戊○○
    （第2天）分別開車搭載壬○○及辛○○等人至臺中縣大甲
    鎮○○路之中國石油加油站與甲○○會合後，再由甲○○開
    車搭載戊○○、壬○○、辛○○等至系爭土地四周圍擔任把
    風工作。自97年10月（起訴書誤載為11月）22日晚上9時30
    分起至翌日清晨5時許止，總計盜採外運48台車；另自同年2
    3日晚上8時許至翌日清晨5時許止，則盜採外運48台車。此
    外，於同年月24日晚上6時許至翌日凌晨1時許間，則已盜採
    外運51台車。嗣經警方於97年10月25日凌晨1時許，至系爭
    土地執行巡邏勤務時，發現現場有2部挖土機及砂石車正從
    事盜採之不法情事，遂趨前欲加以盤查時，其中2名挖土機
    司機見狀，遂將挖土機棄置現場而逃離。另其他2名砂石車
    司機則駕車迅速逃離現場，癸○○則因來不及逃離，而為警
    方在臺中縣大安鄉○○○路12號前當場查獲，並查扣該砂石
    車暨車上盜採之砂石重量約為13.86立方米（噸）。警方隨
    即返回系爭土地將棄置於盜採現場之挖土機2部予以查扣。
    總計盜採砂石約2037.42立方米（噸）重之砂石〔48台＋48
    台＋51台＝147台，再乘以現場查扣每台砂石車之砂石重量
    約13.86立方米（噸）〕。
  (三)再於97年11月26日為警循線分別持搜索票前往丙○○位於臺
    中縣神岡鄉○○村○○路850巷3號之住處內，扣得丙○○所
    有供本案盜採把風所用之對講機6部，及不動產買賣契約書
    、讓渡書、筆記本、anycall廠牌之行動電話1支（含0000-0
    00000號sim卡1張）等物。在戊○○所駕駛停放在臺中市○○路431號之車牌號碼3v－5211號自小客車內，查獲行動電
    話1支（含0000-000000號sim卡1張）及壬○○遺留於車內之
    小型高壓氣體鋼瓶2瓶等物。在子○○位於臺中市○○路458
    號5樓之5住處內，查扣行動電話1支（含0000-000000號sim
    卡1張）。在丁○○位於臺中縣大甲鎮○○街87號住處內，
    扣得samsung廠牌之行動電話1支（含0000-000000號sim卡1
    張）等物。
三、壬○○明知可發射子彈具有殺傷力之改造手槍及具殺傷力之
    子彈，分別係屬槍砲彈藥刀械管制條例第4條第1項1款、第2
    款所列管之物品，未經主管機關許可不得持有，竟基於持有
    可發射子彈具有殺傷力之改造手槍及子彈之犯意，於97年10
    月初某日，在其位於臺中市○○區○○路431之1號之前居所
    附近，拾得可發射子彈具有殺傷力之仿BERETTA廠92FS型半
    自動手槍製造之槍枝，換裝土造金屬槍管而成之改造手槍2
    支（槍枝管制編號分別為：0000000000號、0000000000號）
    、具有殺傷力之由金屬彈殼組合直徑9.0±0.5mm金屬彈頭而
    成之非制式子彈6顆，並自斯時起，未經許可而持有之，且
    持有不具殺傷力之空氣槍1支（槍枝管制編號：0000000000
    號）、非制式金屬彈殼5顆、塑膠彈丸2顆及小型高壓氣體鋼
    瓶3瓶等物一批，嗣經警方於97年11月26日執行拘提時，在
    壬○○位上址住處2樓，當場查扣上開改造手槍2支（槍枝管
    制編號分別為：0000000000號、0000000000號）及非制式子
    彈6顆及不具殺傷力之空氣槍1支（槍枝管制編號：00000000
    00號）、非制式金屬彈殼5顆、塑膠彈丸2顆及小型高壓氣體
    鋼瓶1瓶等物；另在其所乘坐由戊○○所駕駛之車牌號碼3V
    －5211號自小客車內，查扣小型高壓氣體鋼瓶2瓶。
四、案經臺中縣警察局大甲分局報告及臺灣臺中地方法院檢察署
    檢察官指揮臺中縣警察局、環保警察大隊第二中隊、豐原憲
    兵隊及行政院海岸巡防署海岸巡防總局第三總隊移送臺灣臺
    中地方法院檢察署檢察官偵查起訴。
    理    由
一、關於證據能力之判斷：
  (一)按被告以外之人於審判外之陳述，除法律有規定者外，不得
    作為證據；又被告以外之人於偵查中向檢察官所為之陳述，
    除顯有不可信之情況者外，得為證據；另被告以外之人於審
    判外之陳述，雖不符前四條之規定，而經當事人於審判程序
    同意作為證據，法院審酌該言詞陳述或書面陳述作成時之情
    況，認為適當者，亦得為證據。當事人、代理人或辯護人於
    法院調查證據時，知有第159條第1項不得為證據之情形，而
    未於言詞辯論終結前聲明異議者，視為有前項之同意；刑事
    訴訟法第159條第1項、第159條之1第2項及第159條之5分別
    定有明文。本判決下列所引用之各該被告以外之證人張朝錫
    、吳佳芬、陳明昌等於審判外之陳述，雖屬傳聞證據，然各
    該證人於警詢、偵訊中之陳述均出於自由意思為之，陳述之
    時點較接近於事實發生之時點，陳述之內容係其等親自見聞
    之事，亦無不法取供之情形；又被告及辯護人對於證人於警
    詢或偵訊時陳述及證述之證據能力，於本院準備程序中不爭
    執，亦未於言詞辯論終結前聲明異議，視為於審判程序同意
    作為證據；而被告以外之人於偵查中向檢察官所為之陳述，
    原則上亦得為證據。本院審酌上開證據資料製作時之情況，
    並無顯不可信及違法不當之瑕疵，認為以之作為證據應屬適
    當，揆諸前開規定，前揭證據資料均應認定具有證據能力。
  (二)又按同案被告對於其他同案被告之案件而言，為被告以外之
    第三人，本質上屬於證人，其他同案被告對其仍得詰問、詢
    問或對質。法院若已使該同案被告接受其他同案被告之詰問
    、詢問或對質，則因同案被告業經於審判中陳述，並給予解
    釋或否認之機會，而其他同案被告亦經給予對該同案被告就
    此事項詰問、詢問或對質之機會，此時法官亦能目睹該同案
    被告陳述之情形，則同案被告先前在司法警察詢問時所為之
    陳述，與審判不符時，其先前之陳述具有較可信之特別情況
    ，且為證明犯罪事實存否所必要者，參諸刑事訴訟法第159
    條之2規定，亦得為證據。本件同案被告甲○○、壬○○、
    辛○○已於本院審理時行交互詰問就涉案情節到庭結證在卷
    ，並給予其解釋或否認之機會，且亦經給予被告乙○○對該
    等證人詰問之機會，則證人即同案被告甲○○、壬○○、辛○○先前以犯罪嫌疑人之身分，在司法警察詢問時所為之陳
    述，與審判中不符時，因其先前之陳述距離案發時間較近，
    記憶較深刻清晰，且尚無心詳予考量供詞對自己或他人所生
    之利害關係，應與事實較為相合而具有較可信之特別情況，
    且為證明犯罪事實存否所必要者，本院審酌上開證據資料製
    作時之情況，並無顯有不可信及違法不當之瑕疵，認為以之
    作為證據應屬適當。況各被告及辯護人對於他同案被告於警
    詢或偵訊時陳述及證述之證據能力，於本院準備程序中不爭
    執，亦未於言詞辯論終結前聲明異議，視為於審判程序同意
    作為證據。
二、訊據被告己○○、甲○○、丁○○、子○○、戊○○、壬○○、辛○○、癸○○對於上開犯罪事實二所示犯行均坦承不
    諱，被告壬○○對於犯罪事實三亦坦承不諱，被告乙○○固
    供承有於犯罪事實二所示時、地之現場看守之事實，然矢口
    否認有何上開竊盜犯行，辯稱：因為伊當時沒有工作，甲○○跟伊說挖土機有被偷，叫伊過去看，伊過去看，挖土機就
    在那邊，甲○○跟伊說如果有人過去就跟他說，當時伊也不
    知道他們在做什麼，伊只是有人過去就跟他說云云，經查：
  (一)上開犯罪事實二除據被告己○○、甲○○、丁○○、子○○
    、戊○○、壬○○、辛○○、癸○○等自白在卷外，並經證
    人即共同被告己○○、甲○○、丁○○、子○○、戊○○、
    壬○○、辛○○及證人張朝錫於警詢、偵查中證述在卷，互
    核大致相符，並有指認盜採及把風現場相關位置圖、讓渡書
    、不動產轉讓契約書、筆記本、億順電子地磅100噸傳票1紙
    及查獲現場相片（見他字第5166號卷第73至82、91頁、大甲
    分局警卷第27、30、34至39頁、臺中縣警察局第0000 0000
    00號警卷第12、38至54、72、97頁）等件附卷可稽。被告己○○等人所盜採之系爭土地，確屬國有財產局所有之土地，
    有財政部國有財產局臺灣中區辦事處土地勘清查表含使用現
    況圖、臺中縣大安鄉○○段非都市土地使用編定清冊及現場
    圖等件附卷足憑（見臺中縣警察局第0000000000號警卷第
    428至438頁、大甲分局警卷第22至24頁），復有當場查扣之
    挖土機2部、砂石車1部及於共同被告丙○○上開住處所查扣
    之對講機6部等物扣案可證。
  (二)被告乙○○雖以前詞置辯，惟查，證人甲○○於偵查中結
    證稱：綽號「肉粽」之王健仲是伊找去擔任把風的。把風1
    天2千元，時間是晚上6、7點左右到隔天清晨4、5點。所謂
    把風就是負責巡邏、監視有無員警取締。伊在現場把風時，
    如果有車來，就報車牌。上開所述以1天2千元為代價雇用綽
    號「肉粽」之王健仲擔任把風工作的陳述實在（見偵字第24
    7號卷第21、23頁）。伊的綽號是「蟑螂」，伊在盜採現場
    負責顧路，就是在把風，俗稱「叫水」。無線電是由伊保管
    ，由伊向丙○○拿取；是己○○叫伊去做把風的工作，所謂
    的把風意思就是警察來要通報，「番薯」跟伊說他要整地，
    可是伊的想法是他要盜採，有可疑車輛或警察來伊就用無線
    電呼叫，伊在一個明峰砂石場堆置的地點把風。「番薯」跟
    我說把風代價1天2千到3千元。筆記簿中1、3、4、5打星號
    部分就是顧路的點，顧路時間有記在簿子裡面；筆記簿上在
    97年10月23日伊記載48台車部分就是一天載48台砂石車出去
    ，10月24日應該是51台，幾點鐘是代表工作的時間，畫星星
    就是有人站、把風的地方。有點（顧路的點）回報有車來伊
    就會重複報給其他人知道（見他字第5166號卷第104至106頁
    ）等語，並於本院審理中結證稱：「（檢察官問：本案98年
    3月11日偵查時，你具結作證所述的內容是否實在？）實在
    。（檢察官問：（提示97偵29025卷11、13頁並告以要旨）
    你當時證稱是你找乙○○去把風等語，證述內容是否屬實？
    ）均實在。當時我是跟乙○○講說，我找他去做時，不管有
    沒有工作，挖土機都會放在該處，我請他看管挖土機，因為
    以前有遭竊的情形。（檢察官問：檢察官詢問你說所謂的把
    風是負責巡邏監視有無員警取締？）也是，就不管是否有員
    警巡邏，只要有車經過就要通報。（審判長問：你找乙○○
    去顧挖土機時，你們有無在旁邊盜採砂石過？）我叫他每天
    都要去，不管有沒有做，他都要在旁邊，但我們在盜採時，
    乙○○是否有一直在旁邊，我不清楚。我是找乙○○去看顧
    挖土機的，但實際的時間我忘記了，他實際去看顧幾次，我
    也不知道。我還沒有拿錢給他，當時跟他說一天2千元，但
    因為沒多久我們就被抓了，所以還沒有錢給他。（審判長問
    ：乙○○是否知道你們有在盜採砂石？）他們在裡面盜採砂
    石時，我們一定要在外面顧，且我們一定要在他們進去做之
    前，就要在外面顧。我們顧的時間都是在傍晚到天快亮的時
    候。」等語（見本院審判筆錄第8至10頁）。證人辛○○
    於警詢時證稱：現場有聽到挖土機及砂石車出入及操作聲。
    伊從無線電通話中，聽到是一名綽號蟑螂之男子在指揮，因
    每組一具無線電，所以通話次數還不算頻繁。到達現場後，
    綽號蟑螂之男子會將無線電交給伊等，並交代伊等到外面指
    定地點把風，當看見警察時，要以無線電通知等語，伊等拿
    到無線電後便到外面把風。從無線電中聽到還有其他組員在
    呼叫（台號從1-6），所以應該有5組以上之人員把風等語（
    見他字第5166號卷第111至112頁）。並於偵查中結證稱：是
    子○○介紹伊去把風，去一天2千元，伊跟黑仔即壬○○同
    一組，看有沒有車子經過，有車子經過再用無線電對講機跟
    蟑螂講，對講機是蟑螂給的，到的時候再分給伊。（檢察官
    問：由誰指揮？）伊都聽蟑螂在講話，把風就是看警察有無
    出現。可以離開的時候蟑螂會透過對講機講。大約計算有5
    組人在把風，因為他們都有用編號，編號1到6等語（見他字
    第5166號卷第117頁）。並於本院審理中結證稱：警偵訊所
    述均實在等語（見本院審判筆錄第11頁）。證人壬○○於
    本院審理中亦結證稱：伊在把風時，有攜帶無線電，伊從對
    講機都是聽到「有車」「沒車」的內容，講的人都是用代號
    1號、2號，不知道是誰講的。講的內容是說從那個方向、那
    個路、有什麼車進來，伊聽到的代號有3、4個人在講對講機
    等語（見本院審判筆錄第11頁）。是依證人甲○○所述，
    被告乙○○確係受被告甲○○之邀以每天2千元之代價在場
    擔任把風工作，工作內容就是在場負責巡邏、監視有無員警
    取締，只要有車通過就要通報，彼此間以無線電通報，且於
    現場內部進行盜採砂石時，把風人員一定要在外面顧守，把
    風時間大約是傍晚至翌日凌晨天亮許。對照證人辛○○、
    證人壬○○所證上情，渠等把風人員彼此間以無線電進行
    通報聯絡，通話內容涉及有無警察出現、有無車輛進出及方
    向、路線等情節，在場並得聽聞挖土機及砂石車出入及操作
    聲，復參諸查獲現場照片所示，除有挖土機、砂石車外，舉
    目所及多為砂石沙土覆蓋，且有明顯大片挖掘痕跡，是以，
    無論自指揮人員甲○○交代之工作內容、把風時把風人員彼
    此間之通報對話內容、現場聲響及客觀狀態以觀，在在顯示
    被告乙○○所從事之在場看顧之舉即為掩飾盜採砂石而為之
    把風行為甚明，苟單純看顧挖土機避免遭竊，何以需彼此通
    報車輛進出、有無警察出沒等等情節？且若有警察出沒，豈
    非更能避免挖土機遭竊？況其工作時間僅於傍晚至翌日凌晨
    天亮許，並非一般正常之白天工作時間，亦與常情有違，顯
    為掩護實際工作內容而設。被告乙○○前揭所辯，顯與上開
    主、客觀事證不符，且與常情有違，顯係事後避重就輕之詞
    ，不足採信，其與其餘被告間就盜採砂石一事，有犯意聯絡
    及行為分擔，應堪認定。
  (三)上開犯罪事實三部分，除據被告壬○○自白不諱外，查獲過
    程並經在場證人吳佳芬及陳明昌於警詢時證述在卷。而本件
    扣案之槍彈經送內政部警政署刑事警察局鑑驗結果，認定：
    「一、送鑑手槍1枝（槍枝管制編號0000000000），認係改
    造手槍，由仿BERETTA廠92FS型半自動手槍製造之槍枝，換
    裝土造金屬槍管而成，擊發功能正常，可供擊發適用子彈使
    用，認具殺傷力。二、送鑑手槍1枝（槍枝管制編號0000000
    000），認係改造手槍，由仿BERETTA廠92FS型半自動手槍製
    造之槍枝，換裝土造金屬槍管而成，擊發功能正常，可供擊
    發適用子彈使用，認具殺傷力。三、送鑑子彈6顆，認均係
    非制式子彈，由金屬彈殼組合直徑9.0±0.5mm金屬彈頭而成
    ，採樣2顆試射，可擊發，認均具殺傷力」，並就第1次送鑑
    未試射之子彈再送鑑定，亦認定：「送鑑子彈4顆，均經試
    射，可擊發，認均具殺傷力」，此有內政部警政署刑事警察
    局98年1月13日刑鑑字第0970186284號槍彈鑑定書、98年5月
    20日刑鑑字第0980059639號函各1份附卷可稽（見偵字第247
    號卷第4至6頁及本院卷），並有上開槍、彈（均已試射）扣
    案可證，是被告壬○○此部分犯行，亦堪認定。
  (四)本件事證明確，被告等上開犯行均堪認定，應予依法論科。
三、論罪科刑：
  (一)核被告己○○、甲○○、丁○○、王健仲、子○○、戊○○
    、壬○○、辛○○及癸○○等人就犯罪事實二所為，均涉犯
    刑法第321條第1項第4款之結夥3人以上之加重竊盜罪。而按
    所謂「接續犯」，係指數行為於同時同地或密切接近之時地
    實施，侵害同一種之法益，各行為之獨立性極為薄弱，依一
    般社會健全觀念，在時間差距上，難以強行分開，在刑法評
    價上，以視為數個舉動之接續施行，合為包括之一行為予以
    評價，較為合理，而為包括之一罪（最高法院86年台上字第
    3295號判例意旨參照）。查本件被告等上開盜採砂石行為，
    係在同一地點、密接時間內完成，且侵害同一種法益，各行
    為之獨立性極為薄弱，依上開判例意旨，應成立接續犯，均
    論以包括一罪。復按共同正犯之成立，祇須具有犯意之聯絡
    ，行為之分擔，既不問犯罪動機起於何人，亦不必每一階段
    犯行，均經參與。又共同正犯之意思聯絡，不限於事前有所
    協議，其於行為當時，基於相互之認識，以共同犯罪之意思
    參與者，亦無礙於共同正犯之成立。最高法院34年上字第86
    2號、73年台上字第1886號判例意旨可資參照。被告等就上
    開犯罪事實，有犯意聯絡及行為分擔，均為共同正犯。
  (二)第查改造槍枝、子彈，分別屬於槍砲彈藥刀械管制條例第4
    條第1項第1款、第2款所稱之槍砲、彈藥。是核被告壬○○
    就如犯罪事實三所示未經許可持有上開改造槍枝及非制式子
    彈之行為，分別係犯槍砲彈藥刀械管制條例第8條第4項之未
    經許可持有可發射子彈具有殺傷力之改造手槍罪及同條例第
    12條第4項之未經許可持有子彈罪。被告自97年10月初某日
    取得上開槍、彈時起，至97年11月26日為警查獲時為止，其
    間持有槍、彈之行為，均屬持有行為之繼續，應僅各論以一
    罪。被告壬○○同時未經許可持有改造手槍及非制式子彈，
    係以一持有行為同時觸犯上開二罪名，為想像競合犯，應依
    刑法第55條之規定，從一重之槍砲彈藥刀械管制條例第8條
    第4項之未經許可持有可發射子彈具有殺傷力之改造手槍罪
    處斷。
  (三)被告己○○前於95年間因竊盜案件，經本院以95年度易字第
    2979號判處有期徒刑6月確定，於96年3月26日易科罰金執行
    完畢；被告丁○○前於96年間因恐嚇案件，經本院以96年度
    易字第1172號判處有期徒刑6月確定，於96年6月8日易科罰
    金執行完畢；被告王健仲前於94年間因恐嚇案件，經臺灣高
    等法院臺中分院96年度上訴字第1362號判決有期徒刑8月後
    經減刑為應執行有期徒刑4月確定，於96年11月8日易科罰金
    執行完畢；被告子○○前於94年間因妨害自由案件，經臺灣
    高等法院臺中分院以95年度上訴字第2845號判決有期徒刑6
    月後，經減刑為應執行有期徒刑3月確定，於97年3月18日易
    科罰金執行完畢；此有臺灣臺中地方法院檢察署刑案資料查
    註紀錄表及臺灣高等法院被告前案紀錄表各1份在卷可按，
    被告己○○、丁○○、王健仲及子○○前受有期徒刑之執行
    完畢後，5年以內故意再犯本件有期徒刑以上之罪，均為累
    犯，各應依刑法第47條第1項之規定，加重其刑。又被告壬○○未經許可持有具殺傷力改造手槍之行為，所犯為法定本
    刑3年以上10年以下有期徒刑，併科新臺幣700萬元以下罰金
    之重罪，然查被告壬○○持有扣案槍枝並未持以供其他犯罪
    使用，於警詢時陳稱持有該槍械僅係為把玩，非為犯罪之預
    謀，其顯係對國家重典認識不夠深切，致犯此重罪，被告性
    格尚非不可教化，且其持有時間不長，是以本件犯罪之具體
    情狀及行為背景觀之，確屬情輕法重，客觀上足以引起社會
    一般人之同情而堪可憫恕，縱宣告法定最低度之刑猶嫌過重
    ，爰依刑法第59條之規定，酌予減輕其刑。被告壬○○所犯
    上開竊盜罪及未經許可持有可發射子彈具有殺傷力之改造手
    槍罪，犯意各別，行為不同，罪名互異，應予分論併罰。
  (四)爰審酌國有土地遭人濫墾濫挖，自然環境每遭破壞，遇颱風
    雨季，更有造成土石流失致危害生命財產之虞，被告己○○
    、甲○○、丁○○、王健仲、子○○、戊○○、壬○○、辛○○等人均正值青壯，被告癸○○則年屆耳順，思慮成熟，
    竟均不思以正當途徑牟取合法利益，為貪圖私利，利用挖土
    機、砂石車等重型機械，恣意盜採公有砂石販售牟利，破壞
    環境原有地貌，盜採數量非寡，影響環境，且遭破壞之土地
    非能立即恢復，有害於公共安全，被告己○○係居於主謀之
    地位，其餘被告則僅受指揮從事把風工作、挖取、運載砂石
    或尋覓人員為之等相關工作之角色地位較輕。並審酌被告壬○○明知並未經主管機關許可不得持有具殺傷力之槍彈，仍
    為持有之行為，犯罪之動機可議，且對社會治安仍存有潛在
    之危險，惟衡酌其未曾以之犯罪，無因此造成公眾或他人之
    現實惡害，所生損害不大，其持有之改造槍彈數量非鉅、期
    間不長，犯罪情節尚非重大；暨被告己○○、甲○○、丁○○、子○○、戊○○、壬○○、辛○○、癸○○犯後均坦認
    犯行，態度良好，被告乙○○否認犯行，態度不佳，犯罪動
    機、目的非善、智識程度一般等一切情狀，分別量處如主文
    所示之刑，並就被告甲○○、戊○○、辛○○及癸○○宣告
    之有期徒刑部分，均諭知易科罰金之折算標準，及就被告壬○○部分定其應執行刑暨就併科罰金部分均諭知易服勞役之
    折算標準，以示儆懲。且查，被告壬○○、癸○○，均查無
    前科，素行尚佳，渠等均未曾因故意犯罪受有期徒刑以上刑
    之宣告，有臺灣高等法院被告前案紀錄表可按，渠等一時心
    存僥倖、思慮未周，致罹刑章，犯罪後坦承犯行，真誠面對
    罪愆，頗具悔意，供承犯行，僅係受他人指揮從事把風、運
    載砂石相關工作，被告壬○○持有槍彈之犯罪情節尚非重大
    ，未生實害，本院綜合各情，並斟酌個案處遇妥適性，認被
    告壬○○、癸○○經此論罪科刑之教訓，當知警惕，應無再
    犯之虞，本院認對其所宣告之刑，以暫不執行為適當，爰依
    刑法第74條第1項第1款、第2項第4款規定，併宣告被告壬○○、癸○○各緩刑4年、2年，並命分別向公庫支付新臺幣10
    萬元、5萬元（此部分得為民事強制執行名義，下同），以
    勵自新。
  (五)扣案之對講機6部，係共同被告丙○○所有，且供共犯犯罪
    事實二竊盜犯罪所用之物，爰依刑法第38條第1項第2款之規
    定宣告沒收。扣案之上開槍枝2支（槍枝管制編號000000000
    0、0000000000號），均屬違禁物，應依刑法第38條第1項第
    1款、第2項之規定，併予宣告沒收。另扣案之非制式子彈6
    顆部分，因送鑑試射、擊發，業已失其子彈之結構及性能，
    堪認已耗損，並無殺傷力，而失其違禁物之性質，爰不併予
    諭知沒收。至扣案之鎮暴槍1枝經送請刑事局鑑定之結果，
    認定：送鑑空氣長槍1支（槍枝管制編號0000000000號），
    認係氣體動力式槍枝，以小型高壓氣體鋼瓶內氣體為發射動
    力，經以金屬彈丸測試三次，其中彈丸（直徑17.1mm、重量
    7.8g）最大發射速度為64公尺/秒，計算其動能為15焦耳，
    單位面積動能分別為6.5焦耳/平方公分。而依據刑事警察局
    、日本科學警察研究所及美國軍醫總署就殺傷力之相關數據
    ，分別為彈丸單位面積動能達24、20焦耳之槍枝，始具有殺
    傷力，顯見本件扣案之空氣長槍1枝，發射之彈丸之單位動
    能均未達足以射入人體皮肉層之20焦耳/平方公分，不具殺
    傷力；另扣案之非制式金屬彈殼5顆、塑膠彈丸2顆及小型高
    壓氣體鋼瓶3瓶等物，均不屬違禁物，亦查非被告壬○○供
    本案犯罪所用之物，亦均不併予諭知沒收。至查扣之挖土機
    2台，係共同被告丙○○向他人所承租，砂石車則未懸掛車
    牌（已註銷車牌），車主登記為盤谷實業有限公司（見大甲
    分局警卷第28頁），均非被告等所有，且查扣之上開挖土機
    、砂石車等雖係供挖取、運載砂石之用，然價值不菲，若將
    前開機具宣告沒收，對渠等所招致之損害及產生之懲罰效果
    ，顯逾其犯行之可責程度，而扣案之不動產買賣契約書、讓
    渡書係系爭土地旁土地使用權讓與證明，另筆記本、行動電
    話等物，係一般紀錄或平日聯絡使用，雖得為本案證物之一
    ，然非供本案竊盜行為使用之物，並無直接關連，爰均不併
    予宣告沒收。
據上論斷，應依刑事訴訟法第299條第1項前段，槍砲彈藥刀械管
制條例第8條第4項、第12條第4項，刑法第11條前段、第28條、
第321條第1項第4款、第55條、第47條第1項、第59條、第41條第
1項前段、第42條第3項、第51條第1項第5款、第74條第1項第1款
、第2項第4款、第38條第1項第1款、第2款，判決如主文。
本案經檢察官庚○○到庭執行職務
中    華    民    國    98    年    8     月    5     日
                  臺灣臺中地方法院刑事第十五庭
                      審判長法  官  巫淑芳
                            法  官  戴嘉慧
                            法  官  吳崇道
以上正本證明與原本無異。
如不服本判決，應於收受送達後10日內向本院提出上訴書狀（應
敘述具體理由並附繕本）。
上訴書狀如未敘述理由，應於上訴期間屆滿後20日內補提理由書
於本院。
                            書記官  黃舜民
中    華    民    國    98    年    8     月    5     日
附錄論罪科刑法條
槍砲彈藥刀械管制條例第8條第4項：
未經許可，持有、寄藏或意圖販賣而陳列第1項所列槍枝者，處
3年以上10年以下有期徒刑，併科新臺幣7百萬元以下罰金。
槍砲彈藥刀械管制條例第12條第4項：
未經許可，持有、寄藏或意圖販賣而陳列子彈者，處5年以下有
期徒刑，併科新臺幣3百萬元以下罰金。
刑法第321條：
犯竊盜罪而有左列情形之一者，處6月以上、5年以下有期徒刑：
一於夜間侵入住宅或有人居住之建築物、船艦或隱匿其內而犯之
    者。
二  毀越門扇、牆垣或其他安全設備而犯之者。
三  攜帶兇器而犯之者。
四  結夥三人以上而犯之者。
五  乘火災、水災或其他災害之際而犯之者。
六  在車站或埠頭而犯之者。
前項之未遂犯罰之。


司法院資訊處製作；財團法人民間司法改革基金會備份。
